【裁判字號】    99,台上,3540
【裁判日期】    990610
【裁判案由】    違反毒品危害防制條例
【裁判全文】
最高法院刑事判決            九十九年度台上字第三五四０號
上  訴  人  甲○○
上列上訴人因違反毒品危害防制條例案件，不服台灣高等法院中
華民國九十七年七月十六日第二審更審判決（九十七年度上更(一)
字第七四號，起訴案號：台灣板橋地方法院檢察署九十三年度偵
字第八三０五號），提起上訴，本院判決如下：
    主  文
上訴駁回。
    理  由
一、販賣第一級毒品部分：
按刑事訴訟法第三百七十七條規定：上訴於第三審法院，非以判
決違背法令為理由，不得為之。是提起第三審上訴，應以原判決
違背法令為理由，係屬法定要件。如果上訴理由書狀並未依據卷
內訴訟資料，具體指摘原判決不適用何種法則或如何適用不當，
或所指摘原判決違法情事，顯與法律規定得為第三審上訴理由之
違法情形，不相適合時，均應認其上訴為違背法律上之程式，予
以駁回。本件原判決綜合全案卷證資料，本於事實審法院之推理
作用，認定上訴人甲○○有其事實欄所載之販賣第一級毒品海洛
因予陳德居之犯行，因而撤銷第一審所為科刑之判決，比較行為
時及裁判時法律，適用最有利於上訴人之規定，改判仍論處上訴
人販賣第一級毒品罪刑（累犯，處有期徒刑十年，併科罰金新台
幣〈下同〉二十萬元，罰金如易服勞役，以三千元折算一日，並
為相關從刑之宣告），已詳敘調查、取捨證據之結果及憑以認定
犯罪事實之心證理由。對於上訴人否認有上開犯行，辯稱：伊當
時將海洛因交付予陳德居，東西拿給陳德居後就走了，並未向陳
德居拿錢，至多僅係轉讓毒品云云，經綜合調查證據之結果，認
不可採或不足為上訴人有利之認定，亦分別在判決內詳予指駁，
並說明其理由。查證據之取捨，為事實審法院之職權。證人之陳
述有部分前後不符，或相互間有所歧異時，究竟何者為可採，法
院本得依其確信自由判斷，若其基本事實之陳述與真實性無礙時
，仍非不得予以採信，苟未違背經驗法則或論理法則，即難遽指
為違法，非謂一有不符或矛盾，即應認其全部均為不可採信。從
而證人之證言先後縱有差異，事實審法院依憑其等之供述，斟酌
其他證據，本於經驗法則與論理法則，取其認為真實之一部，作
為判決之證據，自屬合法，難謂所認事實與供述證據之部分不符
，即指判決有證據上理由矛盾之違法。本件證人陳德居於第一、
二審中所為之先後證述，雖略有不一，但原判決已就相關事證詳
加調查論列，復綜合上訴人之部分自白、證人蔡坤仁之證言，卷
附法務部調查局民國九十三年六月十六日調科壹字第○六○○○
八三六三號鑑定通知書、查獲煙毒鑑定證明、勘驗筆錄、現場監
控錄影帶之翻拍照片、查獲後拍攝之汽、機車照片及扣案之海洛
因一小包等證據，參互斟酌判斷，再審酌上訴人於第一審坦承確
有交付海洛因予陳德居等情，因而認定上訴人確有上揭犯行，係
合乎推理之邏輯規則，尚非原審主觀之推測，核與經驗及論理法
則並不相違背，且非僅憑陳德居之證言，即為上訴人不利之認定
，亦難認有何採證及證據上理由矛盾之違法情事。而上訴人於警
詢所辯伊向陳德居收取之二千元，係陳德居於一個月前向其所借
云云（見偵查卷第三一頁反面、原審上訴卷第四八頁），核與陳
德居所陳該二千元係案發前一天向上訴人所借等語（見原審更(一)
卷第一○三頁）明顯不符，足認上訴人所收取之款項並非借款，
陳德居所陳亦係迴護之詞。原判決認定該二千元係上訴人販賣海
洛因所得之價金，於法尚無不合。而上訴人出售上揭海洛因如何
有營利之意圖等情，亦據原判決於理由內逐一闡述甚詳（見原判
決第十一至十三頁）。雖原判決於論述上訴人所販入海洛因之價
格較其出售之價格低廉，而有從中賺取買賣差價牟利之意圖時，
一度將上訴人誤載為「楊國華」；將海洛因誤寫為「安非他命」
（見原判決第十二頁第十五、十六行），且於換算其販出價格時
，將販出價格應為每公克四千七百六十一點九元，誤載為「四千
二百六十七元」（見原判決第十三頁第十九行），顯有欠周全之
瑕疵，然原判決認定上訴人販賣海洛因之犯行，證據仍然十分明
確，上開誤載之處非不得由原審裁定更正，尚不致動搖原審上述
事實認定，於判決結果不生影響，不能指為違法，而據為提起第
三審上訴之適法理由。上訴意旨執此爭辯，亦與法律所規定得上
訴第三審之理由不相適合。至本件員警拍攝之監控錄影帶雖未清
楚拍攝上訴人收取價金之畫面，於上訴人販賣第一級毒品犯罪之
成立不生影響，亦難謂有判決理由矛盾、採證不當之違法而得執
為上訴第三審之理由。依上揭說明，本件有關販賣第一級毒品部
分之上訴為違背法律上之程式，應予駁回。
二、轉讓第二級毒品部分：
查第三審上訴書狀，應敘述上訴之理由，其未敘述者，得於提起
上訴後十日內補提理由書於原審法院，已逾上述期間，而於第三
審法院未判決前仍未提出上訴理由書狀者，第三審法院應以判決
駁回之，刑事訴訟法第三百八十二條第一項、第三百九十五條後
段規定甚明。本件上訴人甲○○因違反毒品危害防制條例案件，
不服原審判決，於九十七年七月二十四日提起上訴，其中關於依
同條例第八條第二項論處上訴人轉讓第二級毒品部分，並未敘述
理由，迄今逾期已久，於本院未判決前仍未提出，依上開規定，
其此部分上訴自非合法，亦應駁回。
據上論結，應依刑事訴訟法第三百九十五條，判決如主文。
中    華    民    國  九十九  年    六    月    十    日
                      最高法院刑事第二庭
                          審判長法官  莊  登  照
                                法官  陳  世  淙
                                法官  徐  昌  錦
                                法官  呂  丹  玉
                                法官  吳      燦
本件正本證明與原本無異
                                      書  記  官
中    華    民    國  九十九  年    六    月   十五   日
                                                      Ｅ

司法院資訊處製作；財團法人民間司法改革基金會備份。
